臺灣高等法院臺中分院民事判決　　　八十七年度上國字第一○號
　　上　訴　人　交通部公路局第二區養護工程處
　　法定代理人　乙○○
　　右　一　人　戊○○
　　複　代理人　丁○○
　　被　上訴人　丙○○○
　　訴訟代理人　甲○○
右當事人間請求國家賠償（侵權行為損害賠償）事件，上訴人對於中華民國八十七年
七月二十七日台灣苗栗地方法院八十六年度國字第三號第一審判決提起上訴，本院判
決如左：
    主    文
原判決第一項關於命上訴人給付超過壹佰壹拾肆萬壹仟肆佰捌拾元及其法定遲延利
息部分，與該部分假執行之宣告，暨訴訟費用之裁判均廢棄。
右開廢棄部分，被上訴人在第一審之訴及其假執行之聲請均駁回。
其餘上訴駁回。
第一、二審訴訟費用由被上訴人負擔二分之一，餘由上訴人負擔。
    事    實
甲、上訴人方面：
一、聲明：求為判決：
  (一)原判決關於不利於上訴人部分及該部分假執行之聲請均應予以廢棄。
  (二)右廢棄部分被上訴人在第一審之訴應予駁回。
  (三)第一、二審訴訟費用由被上訴人負擔。
  (四)如受不利判決，上訴人願供擔保請求免於假執行。
二、陳述及證據：除與第一審判決記載者相同，予以引用外，補稱：
  (一)本件肇事地點係公路局第二區工程處所進行之「臺六線拓寬工程」，該項工程為
    任發公司承攬，雙方並訂有工程合約，訴外人葉祖淼則奉派為該項工程之監工等
    情，為葉祖淼及林炳榮所一致供明，並經公路局第二區工程處第一工務段八十六
    年一月十六日八六─三六三─一─七號函覆屬實，復有工程合約一件在卷足憑。
    核之卷附之工程合約，其中第十二點第一條第二項對於施工安全及維護交通部分
    ，有詳細之約定如下：「施工期間，承包商應遵照‧‧‧道路交通標誌標線號誌
    設置規則‧‧‧等有關規定切實辦理，隨時注意從業人員及施工地區之安全衛生
    事項，如因承包商之疏忽或過失而發生任何意外事故，概由承包商負一切責任。
    」是依上述合約之規定，有關在該施工處所設置警示標誌之措施，乃承包商任發
    公司之義務甚明，雙方對此既有明文之約定，自不得再課上訴人以設置警示標誌
    之義務。又葉祖淼一再陳明，伊奉派為該項工程之監工，其職務僅在監督承包商
    是否按圖施工及控制工程品質，核與公路局上開函示意旨：「‧‧‧二、說明：
    ‧‧‧二、該員（指葉祖淼）確係本段臺六線拓寬工程之監工，其執掌為監督該
    工程設計圖及施工說明書施工，至於工程之安全防護措施或警告標示，於開工前
    監工必須呈報第二區工程處派員查驗，查驗完成後，該安全防護措施及警告標示
    之設置及維護，依約應由承包商負責，且有關施工現場之交通安全維護，依約亦
    應由承包商負責。」等情相符，是葉祖淼雖奉派為該工程監工，其任務在維護公
    路局之利益監督承包商是否按圖施工，至承包商在現場之設施如何，有無設置足
    夠、適當之警示標誌，並非其監督範圍。
  (二)關於殯葬費部分被上訴人已列屍體冷凍租金五千元，竟又多列屍體保管三萬元，
    此屍體既已冷凍，又何須保管費三萬元乎？此部份應屬多列；其已列祭典三萬元
    ，又列誦經三萬二千元及列道士禮二萬一千元，祭典應包括誦經及道士禮，是誦
    經與道士禮部分五萬三千元應屬多列；造墓部份已列三十萬元，又列埋葬三萬七
    千元、墓碑二千元，此部份應屬多列。是喪葬費應再扣減十二萬二千元。
乙、被上訴人方面：
一、聲明：求為判決：
  (一)駁回上訴。
  (二)第二審訴訟費用由上訴人負擔。
二、陳述及證據：除與第一審判決記載者相同，予以引用外，補稱：
　(一)本件承攬人或受僱人任發公司向台灣省交通處公務局第二區工程處承包省道臺六
　　線拓寬工程（以下簡稱工程），訴外人林炳榮為任發公司派任該工地之現場負責
　　人，訴外人葉祖淼係上訴人公路局之公務員，負責前開拓寬工程之監工，對於公
　　有共設施省道臺六線拓寬工程，受委託之任發公司工地負責人林炳榮依上開國家
　　賠償法第四條第一項規定視同委託機關之公務員，葉祖淼係上訴人之公務員，經
　　最高法院九十一年十月十六日九十一年度台上字第五七八二號刑事判決上訴駁回
　　。並依前揭台灣省竹苗區車輛行車事故鑑定委員會、台灣省車輛行車事故覆議委
　　員會之鑑定即可證明本件施工中因設施或管理有欠缺，致被害人呂芳忠駕駛車牌
　　號碼ＩＥＥ─三一六號機車跌落施工中之坑洞而死亡，訴外人林炳榮、葉祖淼二
　　人因業務過失之刑事責任，仍維持台灣高等法院八十九年度交上更(一)字第二○號
　　林炳榮從事業務之人，因業務上之過失，處有期徒刑五月。葉祖淼從事業務之人
　　，因業務上之過失致人於死，處有期徒刑四月，緩刑三年。是上訴人所提上訴理
　　由均無解於其所管理肇事路段省到臺六線拓寬工程管理有欠缺之國家賠償責任。
　　本件係施工中之案件，則上訴人引據台灣省交通處八一交二字第六四一八○號稱
　　：「停工期間之交通安全與環境衛生之維護仍屬承包商，與定作人無涉‧‧‧」
　　之案例，與本案應證事實無關。
  (二)上訴人公路局與任發公司間意思表示合致之工程契約內容，係屬民事契約關於雙
    方當事人間權利義務之規範，至契約雙方所應負之故意或重大過失責任之法定注
    意義務，依民法第二百二十二條規定，不得預先免除。是上訴人公路局之監工葉
    祖淼，不得以其負責監工之前揭施工中路段之安全措施由契約明定由承包商負一
    切責任，即可免其法定注意之義務至明。而葉祖淼之任務，除在維護公路局之利
    益監督承包商是否按圖施工外，關於承包商在現場之設施如何，有無設置足夠、
    適當之警示標誌，亦屬其監督範圍，因此，上訴人之監工葉祖淼應注意能注意同
    任發公司之上揭注意義務，且依當時情形並無不能注意之情形，竟疏未注意監督
    施工單位於夜間在該施工路段未設置符合規定之前開標誌，致呂芳忠騎機車經上
    開路段時，因缺乏適當及明顯之改道告示及分向設施，跌落施工中之坑洞而死亡
    ，上訴人應負本案之國家賠償責任。
  (三)債務人之代理人或使用人，關於債之履行有故意或過失時，債務人應與自己之故
    意或過失，負同一責任，民法第二百二十四條第一項定有明文。本件刑事部分經
    最高法院九十一年度台上字第五七八二號刑事判決上訴駁回，則上訴人之監工葉
    祖淼、上訴人委託行駛公權力之承包商任發公司施工忠現場負責人林炳榮均受刑
    事業務過失致被害人呂芳忠於死確定判決在案，上訴人依卷附之工程合約主張本
    件發生意外事故，對令由承包商負一切責任之見解，有違背國家賠償法及民法有
    關之規定。
    理    由
一、本件上訴人台灣省交通處公路局第二區工程處自民國八十八年七月一日起改隸交
    通部，機關全銜改為「交通部公路局第二區工程處」，嗣於民國九十一年一月三
    十日復變更全銜為「交通部公路局第二區養護工程處」，另法定代理人亦已變更
    為乙○○，此有上訴人機關（八八）二工勞字第八○一一七號函、（八八）二工
    人字第一九九四號函暨（九一）二工勞字第九一六六○五七號函等在卷可稽，並
    經其聲明承受訴訟，核無不合，應予准許，合先敘明。
二、本件被上訴人主張：緣訴外人任發營造有限公司（下稱任發公司）於民國（以下
    同）八十二年二月八日向上訴人承包省道臺六線拓寬工程（下稱系爭工程），訴
    外人林炳榮為任發公司派任該工程工地之現場負責人，而訴外人葉祖淼係上訴人
    之公務員，負責前開拓寬工程之監工，訴外人任發公司於臺六線公路進行施工，
    其中臺六線自後汶公路與苗栗縣縣道一二八線因進行拓寬，大湖往苗栗之方向道
    路封閉，僅留苗栗往大湖方向單向道路以供汽車通行，並未在該路段設置符合道
    路交通標誌號線設置號誌規則第一百四十五條第二項之於夜間須設置適當之警告
    設施及明顯之改道標誌，且其為具有工程專業知識之人，依當時情況並無不能注
    意之情形，竟疏未注意而未於夜間在該施工路段設置符合規定之前開標誌，雙向
    無明顯車輛改道之告示牌及往大湖方向未擺設分向設施，上訴人對承包商在現場
    之設施如何，有無設置足夠、適當之警示標誌，亦未盡監督之能事。嗣於八十四
    年九月十日晚上十一時三十分許，適伊之子呂芳忠駕駛車牌號碼ＩＥＥ─三一六
    號機車沿臺六線由苗栗往大湖方向行駛，行經上開路段時，因缺乏適當及明顯之
    改道告示及分向措施，致呂芳忠跌落施工中之坑洞而致顱內出血，經送醫延至八
    十一年九月十一日凌晨三時許不治死亡。爰依民法第一百八十四條、第一百八十
    九條侵權行為之法律關係，及同法第一百九十二條第一項、第二項、第一百九十
    三條第一項、第一百九十六條之法律關係，請求上訴人賠償伊之損害求為命上訴
    人給付二百五十一萬九千七百四十一元及其遲延利息之判決（原審判令上訴人給
    付一百二十一萬四千六百八十三元及其利息，駁回被上訴人其餘之請求，被上訴
　　人就被駁回部分未提起上訴）。
三、上訴人則以：本件系爭工程為任發公司承攬，雙方並訂有工程合約，而依該工程
    合約，其中第十二點第一條第二項對於施工安全及維持交通部分約定：「施工期
    間，承包商應遵照‧‧‧道路交通標誌標線號誌設置規則‧‧‧等有關規定切實
    辦理，隨時注意從業人員及施工地區之安全衛生事項，如因承包商之疏忽或過失
    而發生任何意外事故，概由承包商負一切責任。」等內容觀之，有關在該施工處
    所設置標誌之措施，乃承包商任發公司之義務。至伊機關所屬公務員葉祖淼，僅
    奉派為該項工程之監工，其職務乃在監督承包商是否按圖施工及控制工程品質，
    尚不得據以再課伊機關以設置警示標誌之義務，是本件施工單位縱若有過失，亦
    應由任發公司負責，與伊無涉，被上訴人應向任發公司請求賠償。退步言之，縱
    認上訴人依法應負損害賠償責任，然關於殯葬費部分，被上訴人有多處重複臚列
    情事，就此部分自應予扣減等語，資為抗辯。
四、按因故意或過失，不法侵害他人之權利者，負損害賠償責任，民法第一百八十四
    條第一項前段定有明文。被上訴人究其上開主張之事實，業據其提出起訴書、喪
    葬費明細表、損害賠償協議不成立證明書、醫療費用收據，監理站機車查詢單、
    監理所機車報廢登記書、戶籍謄本等件為證，堪信屬實。次按挖掘道路，於工程
    進行中，應樹立警告標誌，夜間並安裝警告燈，道路交通安全規則第一百四十三
    條定有明文。本件施工路段，係符合道路交通標誌號線設置號誌規則第一百四十
    五條第二項規定：「用於雙車道路面局部施工，其中一向行車路面阻斷者。」之
    情形（參見台灣新竹地方法院刑事庭八十五年度交訴字第二一四號案卷第三十九
    至四十八頁之臺灣省車輛行車事故覆議委員會函）。本件系爭工程施工路段由大
    湖往苗栗方向因施工而完全封閉，雙向並無明顯車輛改道之告示牌及往大湖方向
　　未擺設分向設施，夜間並無設置適當之警告設施，業據證人即負責處理本件車禍
　　之警員陳俊言於刑事第一審中證述：現場如相驗卷第九、十頁之相片，係案發當
　　天晚上拍攝的，當晚自大湖往苗栗方向擺有二個警告燈，往大湖方向則無擺設夜
　　間警告燈，該路段夜間並無照明設備等情甚為明確（見台灣新竹地方法院八十五
　　年度交訴字第二一四號刑事卷勘驗筆錄），復有道路交通事故調查報告表(一)、(二)
　　及現場相片數幀，附於刑事卷足資佐證，且核刑事相驗卷中之相片，當時並無設
　　置分隔島，雖現場尚有二線車道供雙向通行，惟該路段並無夜間照明，視線不佳
　　，且未依規定在往大湖方向處之設置夜間警告燈，復未設有明顯之車輛改道告示
　　牌及分向設施，任何駕駛人行經上開路段，均可能因車道突然縮減且無警覺而有
　　所慌亂，而跌入該施工區域發生事故。而訴外人任發公司為具有工程專業知識者
　　，對於上開規定，及上開工地有無設置足夠、適當之警示標誌，自不得諉為不知
　　，況依任發公司與上訴人間就此工程之合約觀之，於該合約第十二點第一條第二
　　項對於施工安全及維持交通部分，約定承包商應遵照道路交通標誌標線號誌設置
　　規則之規定‧‧‧並隨時注意從業人員及施工地區之安全衛生事項。任發公司之
　　現場負責人林炳榮應注意能注意上揭注意義務，且依當時情況並無不能注意之情
　　形，竟疏未注意而未於夜間在該施工路段設置符合規定之前開標誌，致被害人呂
　　芳忠騎乘機車行經上開路段時，因缺乏適當及明顯之改道告示及分向措施，跌落
　　施工中之坑洞而致顱內出血，經送醫延至八十一年九月十一日凌晨三時許不治死
　　亡，其顯有過失甚明。而本件經檢察官送請臺灣省竹苗區車輛行車事故鑑定委員
　　會鑑定及臺灣省車輛行車事故覆議鑑定委員會覆議結果，亦均同此認定，有該鑑
　　定委員會八十四年十一月十八日竹苗字第八四八Ｏ一號函及該覆議委員會八十五
　　年四月十六日交覆字第八五ＯＯＯ四號函並附覆議意見書在卷可稽。是上訴人辯
　　稱完全係被害人呂芳忠駕駛不當肇事云云，自不足採。
五、又按國家賠償法第三條第一項規定：公有公共設施因設置或管理有欠缺而生之國
    家賠償責任，係採國家自己責任論之危險責任主義，不以故意或過失為必要，僅
    須因而致人民生命、身體或財產受有損害，國家、地方自治團體或其他公法人即
    應負賠償責任。上訴人公路局雖辯稱：本件肇事地點係在系爭工程路段，該工程
    為任發公司承攬，雙方並訂有工程合約，依該工程合約第十二點第一條第二項對
    於施工安全及維持交通部分約明：「施工期間，承包商應遵照‧‧‧道路交通標
    誌設置規則‧‧‧等有關規定切實辦理，隨時注意從業人員及施工地區之安全衛
    生事項，如因承包商之疏忽或過失而發生任何意外事故，概由承包商負一切責任
    』，依上揭規定，關於系爭工程施工中所應設置標誌之措施及其它一切安全措施
    ，乃承包商任發公司之義務，不得再課上訴人公路局以設置警示標誌之義務。是
    本件施工單位縱有過失，亦應由任發公司負責，與上訴人無涉，被上訴人應向任
    發公司請求賠償云云。惟行政主體與私營業者間之關係，雖不涉及公權力之移轉
    ，然所執行者，性質上仍為公任務，為免公法遁入私法，尚難基於行政自由性，
    遽認行政機關基於選擇方式之自由，將此一危險責任轉嫁由私營業者負擔，進而
    規避國家賠償法之適用，是上訴人縱於承攬契約中約定承包商應遵照道路交通標
    誌標線號誌設置規則之規定，揆諸前揭說明，仍不能解免其責，所辯自不足採。
    至上訴人復辯稱：訴外人葉祖淼雖奉派為該工程監工，其任務僅在維護公路局之
    利益，監督承包商是否按圖施工，至承包商在現場之設施如何，有無設置足夠、
    適當之警示標誌，尚非其監督範圍，並提出上訴人第二區工程處第一工務段八十
    六年一月十六日八六─三六三─一─七號函一紙為憑，惟查上訴人既為該公共設
    施之管理機關，而其管理亦確有欠缺，並因而致訴外人呂芳忠於死，已如前述，
    揆諸上開規定，上訴人自應負損害賠償之責，與訴外人葉祖淼依上訴人之指令所
    得就系爭工程監督之範圍無涉，上訴人所辯，自不足憑採。
六、再按不法侵害他人致死者，對於支出殯葬費之人，亦應負損害賠償責任，被害人
    對於第三人負有法定扶養義務者，加害人對於該第三人亦應負損害賠償責任，且
    不法侵害他人致死者，被害人之父、母、子、女及配偶，雖非財產上之損害，亦
    得請求賠償相當之金額；又不法侵害他人之身體、健康、名譽或自由者，被害人
    雖非財產上之損害亦得請求賠償相當之金額，不法毀損他人之物者，應向被害人
    賠償其物因毀損所減少之價額，民法第一百九十二條第一項、第二項、第一百九
    十四條及第一百九十五條第一項、第一百九十六條分別定有明文。本件上訴人因
    前述過失侵害被害人呂芳忠之生命權，既經認定，爰就被上訴人主張之損害分別
    審酌如後：
  (一)殯葬費部份：
    被上訴人主張為其子呂芳忠支出殯葬費五十八萬零四百五十元（起訴主張六十五
    萬二千零五十元，嗣後減縮），業據其提出殯葬費用收據影本二紙為證，惟查其
    中一紙被上訴人既已列屍體冷凍租金五千元，另一紙竟又多列屍體保管三萬元，
    是此部份應屬多列；另所列祭典三萬元外，復列誦經與道士禮分別為三萬二千元
    及二萬一千元，而祭典本應包括誦經及道士禮，是此部分亦屬重複；又造墓部份
    已列三十萬元，又列埋葬與墓碑分別為三萬七千元及二千元，此部份亦應屬重複
    ，是喪葬費應扣減其中重複臚列之十二萬二千元。原審法院就此部分，判命上訴
    人如數給付，尚顯有未洽。上訴意旨就此部分指摘原判決不當，求於廢棄，為有
    理由。從而，被上訴人據以請求上訴人賠償之殯葬費用超過四十五萬八千四百五
    十元部分應予廢棄改判。
  (二)受扶養費部份：
    被害人呂芳忠死亡時，年齡已達三十歲（五十三年十一月二十三日生），已有扶
    養其母親即被上訴人之義務。被上訴人為十八年二月二十八日生，於呂芳忠死亡
    時為六十六歲，依附卷所示內政部編印八十五年台灣省簡易生命表女性六十六歲
    者平均餘命為十六．三三年。再依被上訴人主張之八十四年度財政部所頒扶養親
    屬寬減額，每人每年六萬八千元按霍夫曼氏扣除中間利息後，被上訴人之受扶養
    費用為六十三萬五千五百零三元。惟被上訴人原有子女三名，即呂芳忠、呂秀梅
    、呂芳平，有被上訴人提出之戶籍謄本為憑，依民法第一千一百十四條第一款、
    第一千百十五條第三項規定，自應由三名子女平均分擔扶養義務，從而，被上訴
    人所受扶養費用之損害為二十一萬一千八百三十四元，此復經上訴人於原審法院
    八十七年六月三十日言詞辯論期日當庭表示不爭執，則依上開計算方式之金額，
    洵堪認定。從而，被上訴人據以請求上訴人賠償之受扶養費用二十一萬一千八百
    三十四元部分，即屬有據。
  (三)精神慰撫金部分：
    查被上訴人為人母而年逾七十，老年喪子，其精神上受有極大之痛苦，不言而喻
    ，經參酌上訴人為國家機關，因施工而疏於防範危險及被上訴人為一老媼及其所
    受痛苦之程度，認被上訴人精神慰藉金之請求一百二十萬元，尚屬公允。
  (四)關於醫療關係費用：
    查被上訴人因其子呂芳忠車禍後受有身體之傷害，復為治療身體傷害共計支出醫
    療關係費用二萬八千三百元等情，業據被上訴人提出協和綜合醫院醫療費用收據
    影本一紙為證，而上開單據之真正，復為上訴人公路局所不爭執，堪信屬實，復
    核依被害人呂芳忠所受傷害及前開收據載明之治療費別，均屬治療上必要之費用
    ，從而，被上訴人請求上訴人賠償其為被害人呂芳忠支出之醫療費共計二萬八千
    三百元之請求，亦無不合。
  (五)關於機車因毀損所減少之價額部分：
    又被害人呂芳忠號車牌號碼ＩＥＥ─三一六號機車因上揭車禍受損，致不堪使用
    ，亦據其提出監理站機車查詢單、監理所機車報廢登記書影本各一紙為證，其主
    張該機車因毀損所減少之價額為三千八百八十八元，而該機車減損價值三千八百
    八十八元參照市場行情，應無浮列之虞，亦堪稱合理，復經上訴人公路局於原審
    法院八十七年五月二十九日言詞辯論期日當庭表示不爭執，則該減損之價額為三
    千八百八十八元一節，足堪認定。再被上訴人之子呂芳忠於八十四年九月十一日
    因上開車禍死亡，被上訴人為其繼承人，此業據被上訴人提出戶籍謄本一份為證
    。按民法第一千一百四十八條之規定，被上訴人自繼承開始時，承受被繼承人財
    產上之一切權利義務，被上訴人據以請求機車因毀損所減少之價額為三千八百八
    十八元部分，亦屬有據。
七、惟按損害之發生或擴大，被害人與有過失者，法院得減輕賠償金額或免除之，民
    法第二百十七條第一項訂有明文，又間接被害人之侵權行為損害賠償請求權，自
    理論言，雖係固有之權利，然其權利係基於侵權行為之規定而發生，自不能不負
    擔直接被害人之過失，倘直接被害人於損害之發生或擴大與有過失時，依公平之
    原則，亦應有民法第二百十七條過失相抵規定之適用（最高法院七十三年台再字
    第一八二號判例參照）。另按駕駛人應注意車前狀況，並隨時採取必要之安全措
    施；且駕駛人駕駛汽車，應遵守道路交通標誌、標線、號誌之指示；道路交通安
    全規則第九十四條第三項、第九十條分別定有明文。又機器腳踏車之駕駛人應戴
    安全帽，道路交通安全規則第八十八條第五款亦載有明文。查被害人呂芳忠為機
    車駕駛人，對於前揭規定應甚熟稔，復依上開道路交通事故調查表(一)所載，當時
    天氣雖晴朗、但夜間無照明、視線不良等情況，此有道路交通事故調查報告表(一)
    各項記載、及表(二)足供參照，被害人呂芳忠尤應注意車前狀況。復參道路交通事
    故調查(二)肇事現場圖，上開肇事路段施工面積範圍廣大，被害人呂芳忠於上揭時
    、地駕車本應能注意上揭施工，且依當時情形，被害人呂芳忠應注意能注意，又
    無不能注意之情形，竟疏未注意行駛該路段，復未警戒車前狀況，並採取適當之
    安全措施，行經肇事路段時，並未注意車前狀況及減速慢行，以致肇事受創，是
    被害人呂芳忠之過失行為與本件車禍結果間亦有相當因果關係。且呂芳忠於騎乘
    機車未戴安全帽，因跌落施工中之坑洞致死，被害人呂芳忠為對本件車禍之發生
    亦與有過失，極為明顯，是上訴人抗辯被害人呂芳忠亦有過失，應可採信，此核
    與上開臺灣省竹苗區車輛行車事故鑑定委員會、臺灣省車輛行車事故覆議鑑定委
    員會及臺灣省交通處公路局第二區工程處國家賠償事件八十六年九月二十二日第
    二次協議所認相符。應依上揭規定減輕上訴人責任。經審酌兩造過失責任大小，
    本院認本件車禍事故之發生，上訴人應負擔百分之六十之過失責任，被害人呂芳
    忠則應負擔百分之四十之過失責任。是被上訴人因其子呂芳忠死亡，依據侵權行
    為法則所得請求上訴人賠償上述金額為一百九十萬二千四百七十二元。然依上揭
    判例意旨，基於過失相抵原則，上訴人得減輕賠償之金額為七十六萬零九百八十
    九元，而被上訴人合計所得請求之金額以一百十四萬一千四百八十三元，及自八
    十六年十二月三十日起至清償日止之法定遲延利息，為有理由，應予准許。被上
    訴人逾此部分之請求，為無理由，應予駁回。原審據判決命上訴人應給付被上訴
    人一百二十一萬四千六百八十三元，其中超過上揭金額部分尚有未洽。上訴論旨
    就此部分指摘原判決不當，求予廢棄，為有理由，其餘上訴，仍應予駁回。
八、據上論結，本件上訴為一部有理由，一部無理由，依民事訴訟法第四百五十條、
    第四百四十九條第一項、第七十九條但書，判決如主文。
中　　　華　　　民　　　國　　九十一　　年　　 十二　　 月　　 三十　　 日
~B1民事第三庭審判長法　官　陳照德
~B2　　　　　　　　法　官　蔡王金全
~B3　　　　　　　　法　官　陳成泉
右為正本係照原本作成。
不得上訴。
~B　　　　　　　　書記官　劉恒宏
中　　　華　　　民　　　國　　九十二　　年　　　一　　　月　　　二　　　日
                                                                        Ｙ
